臺灣士林地方法院刑事判決　　　　　　　100年度易字第200號
公　訴　人　臺灣士林地方法院檢察署檢察官
被　　　告　鄭沛恩
上列被告因妨害名譽案件，經檢察官聲請簡易判決處刑（處刑書
案號：99年度偵字第8590號），本院內湖簡易庭（100 年度湖簡
字第108 號）認為不宜逕以簡易判決刑，移由刑事庭改依通常程
序審理，本院判決如下：
    主  文
鄭沛恩犯公然侮辱罪，處罰金新臺幣玖仟元，如易服勞役，以新
臺幣壹仟元折算壹日。
    事  實
一、鄭沛恩係址設於臺北市○○區○○街103 號6 樓之5 之晟瀚
    科技股份有限公司（下稱晟瀚公司）員工，其於民國99年3
    月31日11時30分許，在上址晟瀚公司辦公室內（當時晟瀚公
    司員工仍在辦公且得自由進出之情形下），與晟瀚公司員工
    李柏臻因細故發生爭執，鄭沛恩竟基於公然侮辱之犯意，在
    晟瀚公司員工等特定多數人得共見共聞之狀態，公然以「王
    八蛋」之粗鄙言詞辱罵李柏臻，致李柏臻名譽受損。
二、案經李柏臻訴由臺北市政府警察局內湖分局報請臺灣士林地
    方法院檢察署檢察官偵查起訴。
    理  由
壹、證據能力部分：
一、按刑事訴訟法採行直接審理原則及言詞審理原則，並保障被
    告之反對詰問權，於刑事訴訟法第159 條第1 項明定被告以
    外之人於審判外之言詞或書面陳述，除法律有規定者外，原
    則上不得作為證據。然為兼顧現實需要及真實之發現，乃本
    於例外從嚴之立場，許於具備必要性及可信性之特別情況下
    ，例外地承認其有證據能力。而被告以外之人於檢察事務官
    、司法警察官或司法警察調查中所為之陳述，基於實體發現
    真實之訴訟目的，依第159 條之2 規定，如與審判中之陳述
    不符時，經比較結果，其先前之陳述，相對具有較可信之特
    別情況，且為證明犯罪事實存否所必要者，或於審判中有第
    159 條之3 各款情形之一，經證明其調查中所為陳述具有可
    信之特別情況，且為證明犯罪事實之存否所必要者，則例外
    地賦與證據能力。
二、茲就本案公訴人引為證明被告鄭沛恩犯罪事實之證據方法，
    關於證據能力認定如下：
    (一)告訴人李柏臻、證人鄭采嘉於警詢、檢察事務官中所為陳
      述，均為被告以外之人於審判外之陳述，屬傳聞證據，而
      被告於本院準備程序中就上開告訴人、證人於警詢、檢察
      事務官供述之證據能力提出爭執，本院審酌該等陳述作成
      之狀況，並考量前揭告訴人、證人均於本院審理時業經傳
      喚到庭具結作證，經檢察官、被告雙方為交互詰問，因認
      上開證人等於警詢、檢察事務官所為之陳述，尚與刑事訴
      訟法第159 條之2 或第159 條之3 所定情形不相符合，復
      查無其他得例外取得證據能力之法律依據，前開各項證據
      方法應予排除，不得作為本案證明被告有罪之依據。
    (二)除前述本院認定無證據能力，不得作為證據之證據方法外
      ，本案所引用之供述及非供述證據，經本院依法踐行調查
      證據程序，檢察官、被告均不爭執各該證據之證據能力，
      且亦查無依法應排除其證據能力之情形，是後述所引用證
      據之證據能力均無疑義。
貳、實體部分：
一、訊據被告矢口否認有何公然侮辱之犯行，辯稱：當天早上告
    訴人未依公司規定填寫外出申請單即與證人鄭采嘉、陳健興
    外出，伊發電子郵件給渠等告知請補填外出申請單讓伊核准
    ，告訴人回辦公室後，即指責伊向老闆告狀，伊很生氣就拍
    桌，旋即前往廁所冷靜，伊拍桌時，辦公室內只有伊與告訴
    人在場，當時伊並沒有說「王八蛋」云云。經查：
    (一)被告於事實欄所載時間、地點，公然以「王八蛋」辱罵告
      訴人之事實，業據證人即告訴人於本院審理時結證稱：伊
      於99年3 月間任職於晟瀚公司，被告係伊之間接主管，99
      年3 月31日在公司辦公室，被告叫伊名字，伊糾正被告說
      伊英文名字為Aaron ，不是Alen後，被告就很生氣大拍桌
      子，被告說「你這個王八蛋，我忍受你很久」，而且公司
      同事都可聽到。被告係在自己位置上拍桌，該處在伊右後
      方，伊嚇一大跳，回頭去看，然後被告就說上開侮辱言話
      。當時除了伊，還有鄭采嘉、Ivy 、Maggie等同事在，隔
      壁研發部門及會計室都有聽到，還跑過來問伊發生什麼事
      。在伊印象中案發時除鄭采嘉、Ivy 在場外，Maggie 、
      Sharp 2 人應該有1 人在場，但伊無法肯定是哪一位。被
      告講完侮辱伊之話後，被告就走出辦公室等語（見本院易
      字第200 號卷第32頁至第36頁），另核告訴人指述被告公
      然侮辱乙節，與證人即晟瀚公司員工鄭采嘉於本院審理時
      結證稱：伊於99年3 月間任職於晟瀚公司，告訴人座位在
      伊左邊，被告坐在伊後面。99年3 月31日當天接近中午時
      ，被告很生氣，走過伊與告訴人座位中間走道，就罵「王
      八蛋」3 個字，被告就離開辦公室。當被告說「王八蛋」
      時，除伊與告訴人外，還有Maggie、Ivy 在，另外對面研
      發部同事也有聽到，有出來問。Sharp 是否在場，伊不太
      記得。該辦公室係公司所有同事、客戶可以進出。被告罵
      「王八蛋」跟拍桌都很大聲，很令人震驚，印象很深刻。
      被告在她自己位置上拍桌，經過伊與告訴人座位中間的走
      道才罵「王八蛋」。被告在拍桌前，有與告訴人講話，不
      記得多久後被告就拍桌。當天11時29分伊有回電子郵件給
      被告，回信之時間點係在被告與告訴人交談及被告拍桌罵
      「王八蛋」之前等語（見本院易字第200 號卷第37頁至第
      44頁），互核相符。雖證人鄭采嘉為告訴人之同事，然亦
      為被告之同事，證人與被告間並無仇怨，當無甘冒偽證罪
      風險刻意偏袒告訴人而蓄意誣陷被告之可能，證人鄭采嘉
      前揭證述之情，都與告訴人指述被告公然辱罵告訴人之情
      相合，實足認告訴人之指述有其憑信基礎，應屬事實，是
      被告確有以「王八蛋」罵告訴人乙節堪以認定。
    (二)衡諸我國社會生活語言使用習慣，「王八蛋」一語屬抽象
      漫罵之言詞，並具有貶低他人評價之含義。而刑法第309
      條公然侮辱罪所稱「公然」之犯罪構成要件，指不特定人
      或多數人得以共見共聞之狀況，有司法院院字第2033號解
      釋可憑。本件案發地點為晟瀚公司辦公室，該處為晟瀚公
      司員工、客戶得以共聞共見之公共場所。而告訴人在上開
      辦公室遭被告以「王八蛋」之語辱罵之際，除其本人與被
      告外，尚有鄭采嘉、IVY 及其他同事等多數人在場。從而
      ，被告以「王八蛋」辱罵告訴人，當屬公然為之，並足使
      告訴人感受到難堪而減損其聲譽甚明。故被告前揭所辯其
      未以「王八蛋」辱罵告訴人云云，核與事實不符，尚難採
      憑。
    (三)綜上所述，被告前揭所辯無非事後卸責之詞，不足採信，
      本件事證明確，被告所為公然侮辱犯行堪以認定，應依法
      論科。
二、核被告所為，係犯刑法第309 條第1 項之公然侮辱罪。爰審
    酌被告並無前科，有臺灣高等法院被告前案紀錄表在卷可憑
    ，素行尚稱良好，其與告訴人因細故發生爭執後，竟以「王
    八蛋」公然辱罵告訴人，使在場之人均有聽聞，損及告訴人
    之社會評價，犯後否認犯行之犯後態度，兼參酌被告犯罪動
    機、手段、被告與告訴人之同事關係、被告所為對告訴人名
    譽造成之干擾及危害程度等一切情狀，量處如主文所示之罰
    金刑，並諭知易服勞役之折算標準，以示懲儆。
據上論斷，應依刑事訴訟法第284 條之1 、第299 條第1 項前段
，刑法第309 條第1 項、第42條第3 項前段，刑法施行法第1 條
之1 ，判決如主文。
本案經檢察官顏珮珊到庭執行職務。
中    華    民    國   100    年    12    月    23    日
                  刑事第九庭法  官  高雅敏
以上正本證明與原本無異。
如不服本判決應於收受送達後10日內向本院提出上訴書狀，並應
敘述具體理由。其未敘述上訴理由者，應於上訴期間屆滿後20日
內向本院補提理由書( 均須按他造當事人之人數附繕本)「 切勿
逕送上級法院」。
                            書記官  陳映羽
中    華    民    國   100    年    12    月    26    日
附錄本案論罪科刑法條：
刑法第309條
公然侮辱人者，處拘役或3 百元以下罰金。
以強暴犯前項之罪者，處1 年以下有期徒刑、拘役或5 百元以下
罰金。（以上罰金業經提高30倍）